臺灣高等法院民事判決　　　　　　　　　　　　　　　九十二年度上字第六一五號
　　上　訴　人　丙○○
　　　　　　　　乙○○
　　　　　　　　甲○○
　　訴訟代理人　賴芳玉律師
　　　　　　　　謝幸伶律師
　　被上訴人　　國寶人壽保險股份有限公司
　　法定代理人　曾慶豐
　　訴訟代理人　慶啟群律師
右當事人確認債權不存在事件，上訴人對於中華民國九十二年五月十二日台灣台北地
方法院九十年度北訴字第三九號第一審判決提起上訴，本院於民國九十三年六月八日
言詞辯論終結，判決如左：
    主  文
原判決關於駁回上訴人後開第二項之訴部分廢棄。
確認被上訴人持有上訴人共同簽發，發票日期分別為民國八十五年六月八日及同年月
二十七日，票面金額均為新台幣貳佰萬元，均未載到期日之本票二紙之本票債權及其
表彰之票據原因債權（借款、保證）就利息（計算至九十三年五月八日止）超過新台
幣壹拾伍萬肆仟貳佰貳拾陸元之部分不存在。
其餘上訴駁回。
第二審訴訟費用由上訴人負擔。
    事實及理由
一、程序方面：
  (一)按訴之變更或追加，非經他造同意，不得為之。但擴張或減縮應受判決事項之聲
    明者，不在此限，此觀民事訴訟法第四百四十六條第一項、第二百五十五條第一
    項第三款規定自明。上訴人原聲明：確認被上訴人持有上訴人共同簽發，發票日
    期分別為民國八十五年六月八日及同年月二十七日，票面金額均為新台幣（下同
    ）二百萬元，均未載到期日之本票二紙（下稱系爭本票）之本票債權及其表彰之
    票據原因債權均不存在。嗣減縮聲明：就系爭本票之本票債權及其表彰之票據原
    因債權於三百九十二萬二千九百八十元之本息（其中本金為三百七十四萬零三百
    六十八元，餘為計算至九十三年五月八日止之利息。）均不存在。核屬減縮應受
    判決事項之聲明，揆諸上開規定自無不合，應予准許。又上訴人既為訴之變更而
    減縮聲明，就其減縮部分視為撤回上訴，本院自毋庸再就減縮之訴部分予以審判
    。
  (二)系爭本票業經被上訴人取得台灣高雄地方法院准予強制執行之確定裁定（八十七
    年度票字第一一號民事裁定），且已執行受償部分，固有被上訴人提出同法院八
    十七年五月十八日八十七年度執字第八六九八號債權憑證可稽（見本院卷第一二
    七頁），且為上訴人所不爭執。而系爭本票准予強制執行之裁定，係屬非訟事件
    ，是上訴人提起本件確認系爭本票債權不存在之訴，殊無重複起訴可言。被上訴
    人辯稱上訴人不得就同一事件提起訴訟加以爭執云云（見原審卷第一六四頁），
    尚乏依據，要不可取。
  (三)本件上訴人請求確認系爭本票所表彰之票據原因債權於三百九十二萬二千九百八
    十元之本息（其中本金為三百七十四萬零三百六十八元，餘為利息。）均不存在
    。惟票據原因眾多，上訴人確認之訴目的真意在於票據原因債權之「金額」均不
    存在，而被上訴人則係爭執票據原因債權「金額」存在。因之，票據原因債權金
    額是否存在，為兩造爭執之所在。是上訴人確認票據原因債權金額不存在之訴，
    於有票據原因債權金額存在時，其訴即為無理由。反之，於票據原因債權金額不
    存在時，其訴即為有理由甚明。
  (四)兩造就系爭本票為上訴人共同簽發之真正，並不爭執，是就系爭本票之票據債權
    是否存在，端視其原因債權是否存在。而就系爭本票之票據原因債權，其中丙○
    ○、乙○○部分係爭執有無借款債務，二人互為擔保部分並未爭執；甲○○部分
    則為有無借款或保證之爭執，其餘票據原因兩造均未有所爭執。是上訴人就其餘
    票據原因部分，顯無即受確認判決之法律上利益（民事訴訟法第二百四十七條第
    一項）。原審雖就此部分末予論述，但上訴人此部分之訴，既缺乏訴之利益，自
    應認此部分之上訴，顯無理由，合先指明。
二、上訴人主張：丙○○、乙○○於八十五年四月間原為訴外人宏利人壽保險股份有
    限公司（下稱宏利公司）業務員，業績極優，被上訴人公司欲邀丙○○、乙○○
    轉任被上訴人公司之保險業務員，被上訴人公司並同意借貸丙○○、乙○○新台
    幣（下同）六百萬元（下稱系爭借款），用以償還丙○○、乙○○向宏利公司貸
    款之債務，為此丙○○、乙○○二人共同簽發系爭本票，及另同為面額二百萬元
    之本票共三紙，作為被上訴人公司借款六百萬元之擔保，甲○○基於保證關係而
    共同簽發系爭本票，惟系爭本票所擔保之借款四百萬元，因被上訴人公司僅交付
    丙○○，依消費借貸契約之要物性，系爭借款債權對乙○○並不成立，而甲○○
    並非借款人；又系爭借款為無擔保之放款，應屬無效；另因丙○○、乙○○第一
    年營業額已達到約定之業績量（ＦＹＢ），被上訴人應依約定給付按業績量計算
    百分之三之紅利，就業績量超過四億元部分加發百分之四紅利予丙○○、乙○○
    ，惟被上訴人並未給付，因之，以此紅利金額予以抵銷上開借款債務，為此訴請
    確認系爭本票債權及其所表彰之票據原因債權均不存在等語（上訴人於原審聲明
    ：確認被上訴人持有上訴人共同簽發系爭本票之本票債權及其表彰之票據原因債
    權均不存在。原審為上訴人敗訴之判決，上訴人聲明不服提起上訴，嗣復減縮部
    分聲明。）。併為上訴聲明：(一)原判決關於駁回上訴人後開第二項之訴部分廢棄
    。(二)確認被上訴人持有系爭本票之本票債權及其表彰之票據原因債權於三百九十
    二萬二千九百八十元之本息（其中本金為三百七十四萬零三百六十八元，餘為計
    算至九十三年五月八日止之利息。）均不存在。
三、被上訴人則以：系爭本票所擔保之借款，被上訴人已於八十五年八月七日及十月
    三日分別匯款二百萬元入上訴人丙○○之合作金庫銀行灣內分行之帳戶內；至於
    以紅利抵扣借款之部分，因丙○○、乙○○之業績並未達到約定之標準，不符應
    發給紅利之約定，無從扣抵；因被上訴人已交付借款四百萬元，而系爭本票已執
    行甲○○部分財產，計算至九十三年五月八日止，尚餘本金三百七十四萬零三百
    六十八元，及十八萬二千六百一十二元之利息，共計三百九十二萬二千九百八十
    元之本息未受償。是系爭本票債權及其表彰之票據原因債權於三百九十二萬二千
    九百八十元之本息（其中本金為三百七十四萬零三百六十八元，餘為計算至九十
    三年五月八日止之利息。），均尚存在等語置辯。併為答辯聲明：駁回上訴。
四、兩造均不爭執之事實：
  (一)系爭借款為丙○○、乙○○用供償還原任職宏利公司之借款。
  (二)上訴人三人共同簽發系爭本票及另一紙面額亦為二百萬元之本票一紙交付被上訴
    人收執，供清償系爭借款之擔保。
  (三)被上訴人於八十五年五月二十一日、八月七日、十月三日分別匯入丙○○於合作
    金庫銀行灣內分行第0000000000000號帳戶內二百萬元（共計六百萬元）。
  (四)被上訴人執系爭本票聲請本票強制執行甲○○之財產，計算至九十三年五月八日
    止，共受償一百一十四萬零七十五元，尚餘系爭本票三百九十二萬二千九百八十
    元之本息（其中本金為三百七十四萬零三百六十八元，餘為計算至九十三年五月
    八日止之利息。）未受償。
五、上訴人主張：系爭借款為保險公司無擔保之放款，應屬無效；乙○○並未收受系
    爭借款；甲○○非系爭借款之人；丙○○、乙○○營業額已達到約定之業績量，
    被上訴人應依約定給付按業績量計算百分之三之紅利，就業績量超過四億元部分
    加發百分之四紅利予丙○○、乙○○，惟被上訴人並未給付，爰以此紅利金額予
    以抵銷上開借款等語。被上訴人則辯稱：甲○○係基於借款或保證而簽發系爭本
    票以擔保系爭借款之償還；丙○○、乙○○並未達到核發紅利之業績量及繼續率
    等語。是本件兩造爭點厥在於：(一)甲○○是否為系爭借款之借款人或保證人。(二)
    系爭借款契約是否有效。(三)被上訴人是否已交付系爭借款予乙○○。(四)被上訴人
    應否發給丙○○、乙○○二人紅利，而得抵銷系爭借款之債務。茲分論如下：
  (一)甲○○並非借款人，簽發系爭本票係為擔保丙○○、乙○○系爭借款之清償：
    被上訴人辯稱：甲○○為系爭借款之借款人或保證而共同簽發系爭本票等語。上
    訴人主張：甲○○係基於保證系爭借款而簽系爭本票等語。經查：
    (1)依被上訴人提出之該公司八十五年五月八日國寶業字第○五七號之簡便行文表
      中（見原審卷第一四六、一四七頁），關於丙○○所轄之業務系業務推展方案
      第三點明白記載「為協助丙○○等人（按包含乙○○）順利解決宏利（人壽公
      司）信用貸款部分乙事，擬先同意先撥款六百萬元暫借予丙○○處理該項財物
      ，日後從其Bonus（紅利）部分扣回，其條件如下：八十五年四月ＦＹＢ（
      即首年度業績）完成二千萬元，始撥款二百萬元。八十五年五月FYB完成二
      千五百萬元，始撥款二百萬元。八十五年六月FYB完成三千萬元，始撥款二
      百萬元。」，且為上訴人所不爭執（見原審卷第一一八頁）。足證丙○○、乙
      ○○與被上訴人確有合意信用貸款六百萬元，且給付之方式係依丙○○所轄業
      務系之業績是否達到約定之標準為據，即八十五年四月業績（即ＦＹＢ）達二
      千萬元，同意撥付借款二百萬元，同年五月業績達二千五百萬元，同意撥付借
      款二百萬元，同年六月業績達三千萬元，同意撥付借款二百萬元等事實，殊屬
      明確。
    (2)被上訴人提出甲○○於八十五年七月十八日簽署之簡便行文表，載明「主旨：
      有關丙○○信貸借款乙案。說明：國寶業字第○五七號文說明(三)如附件。
      八十五年四月該系統FYB>二千萬元，信貸二百萬元部分已撥款；八十五年五月
      該系統FYB>二千五百萬元，信貸二百萬元部分未撥款；八十五年六月該系統
      FYB>三千萬，信貸二百萬部分未撥款。五、六兩工作月謝副總（按指丙○○
      ）FYB均達此標準以上，達成率均在150%以上，此案當時亦係蔡副董事長同意
      ，職方敢在簽案中呈報。今層峰有所考量，職亦暸解層峰之苦心，今職亦對
      謝副總之系統深具信心，相信定能達到○五七號文件之要求，職願意為其作擔
      保，懇請上級長官能予以核准撥款，以使謝副總對公司之向心力更強，更願意
      至死效忠國寶人壽。」（見原審卷第一一四頁），復為上訴人不爭執，則依該
      簽呈內容觀之，甲○○簽請被上訴人所撥付之款項乃係上訴人丙○○、乙○○
      向被上訴人信用貸款之款項，所依據之文件即是前述國寶業字第○五七號函文
      ；且該簡便行文經被上訴人於「批示欄」內批示：仍應由周經理（按指甲○
      ○）背書及其台中之住宅登記為二胎。本月先貸二百萬元。而被上訴人旋於
      八十五年八月七日匯入丙○○合作金庫銀行灣內分行第0000000000
      000號帳戶內二百萬元，此有世華聯合商業銀行匯出匯款傳票及匯出匯款月
      報告各一件可稽（見原審卷第二二、二三頁），上訴人亦不爭執有匯入二百萬
      元之事實（見原審卷第八一頁），足證被上訴人於八十五年八月七日已交付二
      百萬元之借款無訛。再依兩造均不爭執甲○○於八十五年十月三日所簽之簡便
      行文表為真正，該簽呈係甲○○簽請被上訴人核撥信用貸款尾款二百萬元，於
      簽呈中記載「主旨：有關丙○○預支款項。說明：丙○○預借六百萬元乙案
      ，公司要求職提供擔保品設定抵押予公司，今職已提供予公司辦理，懇請公司
      將尾款二百萬元撥款予丙○○。」內容以觀（見原審卷第一一五頁），堪認被
      上訴人已給付系爭借款四百萬元，尚餘之二百萬元，則於甲○○上開簽呈經被
      上訴人公司批准後，旋於同年月三日匯款至丙○○前揭合作金庫銀行灣內分行
      帳戶內，此有中興商業銀行匯款申請書一件（見原審卷第二四頁）可稽，上訴
      人亦不爭執有該筆匯款之事實（見原審卷第八一頁）。足證被上訴人於八十五
      年八月七日及同年十月三日，分別匯款二百萬元至丙○○之帳戶內，係基於丙
      ○○、乙○○與被上訴人間之系爭借款契約而為交付，應無疑義。是系爭借款
      之借款人為謝明晶、乙○○二人，甲○○並非系爭借款之人，應堪認定。
    (3)證人即上訴人公司副董事長郭功彰證稱：甲○○簽發系爭本票，係萬一出狀況
      （按指丙○○、乙○○借款未償還之意），願意負責等語（見本院卷第七九頁
      ），並未證明甲○○為系爭借款之借款人。足見，被上訴人與甲○○並無成立
      借貸之合意，殊屬明確。
    (4)丙○○、乙○○二人係自宏利公司轉任被上訴人公司，借款目的係為供清償原
      向宏利公司所為之借款，甲○○原即任職被上訴人公司，此為兩造所不爭執之
      事實，甲○○並無借款返還宏利公司之問題，倘甲○○有私人之需而向被上訴
      人借款，依吾人一般經驗事理常情以觀，甲○○殊無與丙○○、乙○○二人借
      款結合之事理；況甲○○自認為基於保證而與丙○○、乙○○共同簽發系爭本
      票（見本院卷二四頁），殊符合上開簽呈之內容，自堪認定。
    (5)基上，上訴人主張：甲○○並非系爭借款之借款人，係基於保證而簽發系爭本
      票等語，洵屬有據，應可採信。是被上訴人辯稱：甲○○為系爭借款之借款人
      云云，尚乏依據，要不可取。
  (二)系爭借貸契約有效：
    按民法第七十一條規定法律行為，違反強制或禁止之規定者，無效。但其規定並
    不以之為無效者，不在此限。又保險法第一百四十六條之三規定，保險業辦理放
    款，限於銀行保證之放款、以不動產為抵押之放款、以有價證券為質之放款、以
    人壽保險單為質之放款等情形，且於保險法第一百六十八條第一項規定，於保險
    業放款違反第一百四十六條之三之規定時，得處負責人罰鍰、勒令撤換負責人或
    得撤銷其營業執照等處分，並無以之為無效；且參酌保險法第一百四十六條之三
    規定之目的，係為確保保險業者資金之穩定而為明文限制，若謂違反時，保險業
    所為之消費借貸法律行為將歸無效，不僅影響社會交易秩序，且明顯與其立法目
    的相抵觸。是上訴人主張：被上訴人借款予上訴人不符保險法第一百四十六條之
    三規定，系爭借款契約無效云云（見原審卷第一０三頁），尚有誤會，要不足採
    。
  (三)被上訴人已交付系爭借款予乙○○：
    被上訴人主張：被上訴人僅交付系爭借款予丙○○，並未交付乙○○等語。被上
    訴人辯稱：已具有交付系爭借款予乙○○之效力等語。經查：
    (1)如前所述，被上訴人已將系爭借款六百萬元匯入丙○○帳戶內，此為兩造所不
      爭執之事實。
    (2)依丙○○、乙○○自認：「共同簽發票據（按即三紙本票），向被上訴人借款
      六百萬元，應負連帶擔保責任；而甲○○是基於保證關係而共同發票。」等情
      （見本院卷第二四頁），是上訴人三人具有負連帶清償借款六百萬元債務之明
      示意思，則系爭本票之原因債權關係為擔保系爭借款債務之清償（非新債清償
      ）至明。
    (3)上訴人自認：系爭借款，乃因被上訴人力邀丙○○、乙○○二人轉任被上訴人
      公司任職，並以同意信用借貸六百萬元為條件，以償還丙○○、乙○○二人於
      宏利公司任職期間之貸款債務，而丙○○、乙○○二人轉任被上訴人公司後，
      丙○○任副總經理職位，乙○○為協理等語，且關於系爭借款一事，均由丙○
      ○出面洽談，及於前揭八十五年十月三日甲○○簽文之簡便行文表中，更指明
      請求被上訴人將尾款二百萬元撥款予丙○○，並參酌甲○○陳明：為被上訴人
      公司之業務經理，知悉丙○○、乙○○借款六百萬元乙事（見本院卷第一０一
      、一０三頁）等情觀之，則甲○○為丙○○、乙○○二人簽文請求被上訴人撥
      款，自係受丙○○、乙○○之請求，則撥款入丙○○帳戶內，自為丙○○、乙
      ○○二人之同意，由丙○○代為收受乙○○之借款三百萬元。否則甲○○豈會
      指明要被上訴人撥款予丙○○。苟丙○○、乙○○並未同意甲○○請求被上訴
      人撥款予丙○○，無代為收受乙○○之借款三百萬元，則先前被上訴人匯入丙
      ○○帳戶已有四百萬元，豈會再請求被上訴人撥尾款二百萬元予丙○○，顯不
      合事理之常。足見，丙○○、乙○○二人共同借款六百萬元，而由被上訴人撥
      款匯入丙○○之帳戶內，以為交付系爭借款金額，丙○○具有代為受領乙○○
      系爭借款金額之權利，應堪認定。
    (4)基上，乙○○主張：未收到所借之款項，系爭借款債權不存在，洵屬推委之詞
      ，不足採信。
  (四)關於系爭借款並無上訴人主張之紅利可抵銷：
    上訴人主張：被上訴人應依前揭國寶業字第○五七號簡便行文表簽呈中所示，給
    付關於第一年（八十五年四月至八十六年三月）之紅利（Bouns ），就業績量大
    於二點五億元小於四億元部分，按業績量百分之三計算，超過四億元部分，加發
    紅利百分之四等語。被上訴人辯稱：丙○○、乙○○業績量並未達到二點五億元
    ，且未達到第十三個月起連續六個月平均繼續率達百分之六十五之條件，不得請
    求核發紅利等語。經查：
    (1)上訴人主張：兩造間紅利取得之約定，為依前揭國寶業字第○五七號簡便行文
      表簽呈中說明二所示：「１、第一年 (85.4至86.3) 4億>FYB> 2.5億，紅利為
      百分之三，超過FYB4億部分加發紅利百分之四。２、第二年 (86.4至87.3) 8
      億>FYB>5億，紅利為百分之二，超過FYB8億部分加發紅利百分之三。」等語，
      惟依前開依前揭國寶業字第○五七號簡便行文表簽呈中說明二，尚有載明：「
      ３、上述之條件，必須第十三個月起連續六個月平均繼續率達百分之六十五以
      上，方予以核發。」（見原審卷第一四七頁），該說明二所示之內容，共有三
      點，並未有中斷可以區分之情事，殊無僅有適用前二點（１、２），而第３點
      不予適用之理由。依甲○○本院證稱：有簽過前揭國寶業字第○五七號簡便行
      文表簽呈中說明二內容等語（見本院卷第一０三頁），且於該簽呈中載明：「
      本案係與長官南下和丙○○談時，所選方案。」，足見，上開簽呈說明二之紅
      利，確有繼續率之約定，應堪認定。況甲○○於前開八十五年七月十八日簽呈
      中，有引用前揭國寶業字第○五七號簡便行文表簽呈中說明三（見本院卷第四
      六頁），而說明二、三書寫在同一紙張，並無間斷可分，既已引用說明三以為
      依據，且如前述，被上訴人亦已依八十五年七月十八日甲○○之簽呈辦理撥出
      借款，足見說明三係屬有效，而簽呈內容復未敘明部分有效、部分無效之簽署
      ，則屬同一份書面，應無說明三有效，而說明二無效之理，是該簽呈說明二，
      應屬有效至明。因之，前揭國寶業字第○五七號簡便行文表簽呈中，依說明二
      之內容所示，除第一年業績量（即ＦＹＢ）應達到二億五千萬元以上外，尚必
      須第十三個月起連續六個月平均繼續率達百分之六十五以上，方予以核發百分
      之三，超過四億元部分加發紅利百分之四之紅利。則上訴人主張被上訴人應發
      給上開紅利，必須上訴人第一年之業績量達到第十三個月起連續六個月平均繼
      續率達百分之六十五以上之條件，此屬於對上訴人有利之事實。依民事訴訟法
      第二百七十七條規定，當事人主張有利於己之事實者，就其事實有舉證之責任
      。上訴人對於此積極有利於己之事實，自應負舉證之責，惟上訴人並未具體提
      出證據以實其說，自不可取。上訴人既未能證明第一年之業績量有達到第十三
      個月起連續六個月平均繼續率達百分之六十五以上之條件，自不得請求被上訴
      人核發前揭國寶業字第○五七號簡便行文表簽呈說明二所示之紅利，應堪認定
      。
    (2)上訴人另主張：「甄才專案」有關獎金制度，並無繼續率之要求等語。查依前
      揭國寶業字第○五七號簡便行文表之簽呈中，除說明二外，另有說明四，其內
      容載明：「有關丙○○、乙○○．．．適用甄才專案．．．。」，固可證明丙
      ○○、乙○○適用「甄才專案」，惟此簽文係針對丙○○所轄業務系而為，除
      說明四適用「甄才專案」外，仍應適用說明二所示，於達到一定業績量及繼續
      率後，被上訴人即應依此核發紅利，至於「甄才專案」是否另有獎金應予核發
      ，要屬另一回事；況「甄才專案」之內容，被上訴人陳明已無此資料存在，而
      上訴人亦未能提出，殊難徒憑上訴人空言，遽以採信。是上訴人此部分之主張
      ，尚乏依據，要不可取。
    (3)基上，上訴人並未舉證證明得請求被上訴人核發前揭國寶業字第○五七號簡便
      行文表簽呈說明二所示之紅利，自無債權可得行使抵銷系爭本票債務。則被上
      訴人就系爭本票之債權及其票據原因之借款、保證之債權，除已受償之部分（
      詳如後述）外，均尚存在，應堪認定。
六、系爭借款債權及系爭本票債權尚存在之數額：
    上訴人主張：系爭本票債權及其原因債權於三百九十二萬二千九百八十元之本息
    （其中本金為三百七十四萬零三百六十八元，餘為計算至九十三年五月八日止之
    利息）均不存在等語。被上訴人辯稱：系爭借款債權額至九十三年五月八日止，
    尚餘本金三百七十四萬零三百六十八元，及自九十二年七月十二日起至清償日止
    ，按週年利率百分之六計算之利息等語。經查：甲○○已清償被上訴人系爭借款
    債務一百一十四萬零七十五元（見本院卷第二一０頁），此為兩造不爭執之事實
    。而系爭本票為擔保清償（主債務）系爭借款債務之從屬債務，並非供新債清償
    （間接給付）之用，是就超過（主債權）系爭借款債權部分之系爭票款債權，被
    上訴人自不得請求，而就（主債務）系爭借款債務之利息，兩造並未有約定，此
    亦為兩造所不爭執之事實，則被上訴人僅得請求法定遲延利息（見民法第二百三
    十三條第一項本文）。因之，計算被上訴人已受償之金額，應為自八十六年十一
    月七日起算，按週年利率百分之五計算法定遲延利息，則計算上訴人甲○○清償
    後之系爭借款債權本金原應尚餘三百七十九萬四千七百一十七元，及自九十二年
    七月十二日起至清償日止，按週年利率百分之五計算之法定遲延利息。惟被上訴
    人自認於九十二年七月十一日清償後，本金僅尚餘三百七十四萬零三百六十八元
    （見本院卷第二一０頁），自應依被上訴人主張之本金尚餘三百七十四萬零三百
    六十八元未受清償。至於自九十二年七月十二日起至清償日止，應按週年利率百
    分之五計算之法定遲延利息，被上訴人則主張按週年利率百分之六計算遲延利息
    ，尚乏依據。是上訴人主張系爭本票及原因債權就利息部分計算至九十三年五月
    八日止（九十三年五月九日起至清償日止之利息，未在上訴人請求確認之範圍。
    ），於超過一十五萬四千二百二十六元（0000000乘○．○五乘三○一除
    三六五等於一五四二二六元；元以下四捨五入。）債權部分不存在，為有理由。
    至於上開本金範圍內，及自九十二年七月十二日起至九十三年五月八日止，按週
    年利率百分之五計算之法定遲延利息一十五萬四千二百二十六元債權部分，尚未
    受償，仍屬存在，上訴人主張此部分之債權不存在，洵不可取。
七、綜上所述，被上訴人確已交付系爭借款四百萬元予借款人丙○○、乙○○，甲○
    ○共同簽發系爭本票用供連帶保證擔保系爭借款之清償，並非借款之人，而甲○
    ○對於系爭借款僅為部分清償，已如上所示，則上訴人訴請確認系爭本票債權及
    其表彰系爭票據借款原因債權於本金三百七十四萬零三百六十八元，及計算至九
    十三年五月八日止之利息一十五萬四千二百二十六元部分不存在，為無理由，不
    應准許；至於超過計算至九十三年五月八日止之一十五萬四千二百二十六元利息
    債權部分，則不存在，上訴人訴請確認此部分之本票債權及其原因債權之利息不
    存在，為有理由，應予准許。原審就上開應准許部分，為上訴人敗訴之判決，自
    有未洽。上訴意旨就此部分指摘原判決不當，求予廢棄改判，為有理由，爰由本
    院予以廢棄改判如主文第二項所示。至於上開不應准許部分，原審判命上訴人敗
    訴，核無違誤，上訴意旨，就此部分，仍執陳詞，指摘原判決不當，求予廢棄，
    為無理由，應駁回其上訴。
八、本件事證已臻明確，兩造其餘主張陳述及所提證據，經審酌核與判決結果無影響
    ，爰不一一贅述，附此敘明。
九、據上論結，本件上訴為一部有理由、一部無理由，依民事訴訟法第四百五十條、
    第四百四十九條第一項、第七十九條、第八十五條第二項，判決如主文。
中　　　華　　　民　　　國　　九十三　　年　　　六　　　月　　二十九　　日
                                    民事第十四庭
                                        審判長法　官　張　劍　男
                                              法　官　彭　昭　芬
                                              法　官　李  行  一
正本係照原本作成。
如不服本判決，應於收受送達後二十日內向本院提出上訴書狀，其未表明上訴理由者
，應於提出上訴後二十日內向本院補提理由書狀（均須按他造當事人之人數附繕本）
上訴時應提出委任律師或具有律師資格之人之委任狀；委任有律師資格者，另應附具
律師資格證書及釋明委任人與受任人有民事訴訟法第四百六十六條之一第一項但書或
第二項（詳附註）所定關係之釋明文書影本。
中　　　華　　　民　　　國　　九十三　　年　　　六　　　月　　 三十 　　日
　　　　　　　　　　　　　　　　　　　　　　　書記官  黃　　　愛
附註：
民事訴訟法第四百六十六條之一（第一項、第二項）：
對於第二審判決上訴，上訴人應委任律師為訴訟代理人。但上訴人或其他法定代理人
具有律師資格者，不在此限。
上訴人之配偶、三親等內之血親、二親等內之姻親，或上訴人為法人、中央或地方機
關時，其所屬專任人員具有律師資格並經法院認為適當者，亦得為第三審訴訟代理人
。
